臺灣嘉義地方法院刑事判決　　　　　　　 96年度訴字第296號
公　訴　人　臺灣嘉義地方法院檢察署檢察官
被　　　告　丁○○
指定辯護人　本院公設辯護人己○○
上列被告因偽造有價證券等案件，經檢察官提起公訴（96年度偵
字第1497號），本院判決如下：
    主  文
丁○○犯竊盜罪，處有期徒刑貳月，減為有期徒刑壹月；又犯竊
盜罪，處有期徒刑貳月，減為有期徒刑壹月；又犯竊盜罪，處有
期徒刑月，減為有期徒刑壹月又拾伍日；又犯偽造有價證券罪
，處有期徒刑壹年陸月，減為有期徒刑玖月。應執行有期徒刑拾
壹月。
    事  實
一、丁○○因有中度智能不足，精神分裂症而致辨識行為違法或
    依其辨識而為行為之能力，顯著降低，先後為下列行為：
(一)基於意圖為自己不法所有之竊盜犯意，於民國九十六年二月
    七日晚上十一時許，在嘉義市○○路二六五號「香格里拉Ｋ
    ＴＶ」後方停車場內，以撿拾路邊非兇器之石塊，毀壞戊○○所有之車牌號碼３Ｋ－２７１０號自用小客車車窗玻璃（
    損壞部分未據告訴），打開車門徒手竊取戊○○所有，放置
    在車內之現金新臺幣（下同）三百元、ＣＤ盒一個及黑色小
    名片夾一個，得手後離去。
(二)復另行起意，基於意圖為自己不法所有之竊盜犯意，於九十
    六年二月九日上午八時許，在嘉義市○○路與北興路路口處
    ，亦以撿拾路邊之石塊，毀壞甲○○所有之車牌號碼８９９
    ７－ＮＬ號自用小客車車窗玻璃（損壞部分未據告訴），打
    開車門，徒手竊取甲○○所有，放置在車內之戶口名簿及信
    用卡一張，得手後離去。
(三)再另行起意，基於意圖為自己不法所有之竊盜犯意，於九十
    六年二月九日中午十二時許，至嘉義市○區○○路六號丙○○所經營之「慶榮五金行」內，趁無人注意之際，徒手打開
    店內辦公桌抽屜，竊得丙○○放置抽屜內之皮包一個〔內有
    丙○○之國民身分證一張、全民健康保險卡二張、京城商業
    銀行（下簡稱京城銀行）空白支票十一張（支票號碼000
    0000號至0000000號）、嘉義市第三信用合作社
    新興分社空白支票三十七張（支票號碼ＡＧ0000000
    號至ＡＧ0000000號）及現金一千元、存摺九本及印
    鑑章二枚〕，得手後離去。
(四)丁○○於竊得上揭（三）所示之物後，又意圖供行使之用，
    基於偽造有價證券之犯意，於九十六年二月九日下午二時許
    ，在嘉義市○○路與興達路之路邊某處，未經丙○○之同意
    或授權，接續填載支票號碼0000000號之票面金額為
    六萬元，支票號碼0000000號票面金額為四萬元，發
    票日均為九十六年二月九日，另持竊得之丙○○印章蓋印，
    偽造發票人為丙○○、付款人為京城銀行博愛分行之支票二
    張，且分別在上開偽造之支票背面，簽寫丁○○之姓名、戶
    籍地址及國民身分證統一編號而背書，於同日下午三時許，
    至嘉義市○區○○○路一七五號「京城銀行博愛分行」，持
    上揭偽造之支票二張交付該銀行櫃檯行員鄭寓珊提示要求兌
    現而行使，嗣鄭寓珊查詢後得知上揭支票業經丙○○辦理掛
    失，進而詢問丁○○，丁○○旋即離去（該二張偽造支票由
    銀行留存未扣案）。經銀行通報警方，循線查獲丁○○，而
    丁○○於攜同警方尋找丟棄之上揭（三）所竊之物時，於警
    方尚未發覺其另犯前揭（一）、（二）竊盜犯罪前，主動向
    員警陳明前開（一）、（二）之罪係其所犯，表示願接受裁
    判而自首。
二、案經嘉義市警察局第一分局報告臺灣嘉義地方法院檢察署檢
    察官偵查起訴。
    理  由
壹、程序事項
    按被告以外之人於審判外之言詞或書面陳述，除法律有規定
    者外，不得作為證據，刑事訴訟法第一百五十九條第一項固
    有明文；惟被告以外之人於審判外之陳述，雖不符同法第一
    百五十九條之一至之四規定，而經當事人於審判程序同意作
    為證據，法院審酌該言詞陳述或書面陳述作成時之情況，認
    為適當者，亦得為證據。又當事人、代理人或辯護人於法院
    調查證據時，知有第一百五十九條第一項不得為證據之情形
    ，而未於言詞辯論終結前聲明異議者，視為有前項之同意，
    同法第一百五十九條之五亦有明定。本件公訴檢察官及被告
    、辯護人於本院準備程序及審理時對於本案證人即被害人戊○○、甲○○、丙○○、行員鄭寓珊分別於警詢之證述暨其
    他相關具傳聞性質之證據資料之證據能力，均表示同意作為
    本案認定事實之證據，且迄於言詞辯論終結前亦未聲明異議
    。本院審酌本案證人之陳述及證據資料作成時之情況，核無
    違法取證或其他瑕疵，認為以之作為證據為適當，前述證人
    於審判外之陳述及相關證據資料，自得作為證據。至於證人
    即警員陶志傑、乙○○、賴榮彬於偵查中具結之證述，因實
    務運作時，偵查中檢察官向被告以外之人所取得之陳述，原
    則上均能遵守法律規定，不致違法取供，其可信性極高，該
    證述內容，無顯不可信之特別情形，且係具結後始行作證，
    此有結文在卷可稽（見偵卷第十七至十九頁），足資擔保應
    無編織誣陷被告之疑，上開供述自有證據能力。
貳、實體事項
一、上揭犯罪事實，業據被告於警詢、偵查及本院審理時坦承不
    諱（見警卷第一至五頁；偵卷第九至十頁；本院聲羈卷第四
    至六頁；本院卷第三十四、一０二至一０四頁），核與證人
    即被害人戊○○、甲○○、丙○○、行員鄭寓珊於警詢之證
    述情節相符（見警卷第七至十七；本院卷第四十六至四十七
    、一一０至一一一頁），復有搜索扣押筆錄、扣押物品目錄
    表、被害報告單、贓物認領保管單、支票影本、查獲照片、
    報案三聯單等件在卷足佐（見警卷第十九至三十二頁，本院
    卷第一一二至一一三頁），堪為補強證據，擔保被告所述之
    真實性，足認被告自白與事實相符，本件事證明確，被告犯
    行，應堪認定，應予依法論科。
二、論罪科刑部分
(一)按刑法第三百二十一條第一項第三款攜帶兇器竊盜罪，所稱
    之兇器，乃依一般社會觀念足以對人之生命、身體、安全構
    成威脅，而具有危險性之「器械」而言，至於磚塊、石頭乃
    自然界之物質，尚難謂為通常之「器械」，從而持磚塊、石
    頭砸毀他人車窗竊盜部分，尚難論以攜帶兇器竊盜罪（最高
    法院九十二年度台非字第三十八號判決意旨參照），是核被
    告所為，犯罪事實（一）、（二）、（三）部分均係犯刑法
    第三百二十條第一項竊盜罪。公訴意旨認犯罪事實（一）、
    （二）係犯刑法第三百二十一條第一項第三款攜帶兇器竊盜
    罪，容有誤會，然據公訴檢察官當庭更正，無礙被告訴訟權
    利之行使（起訴書記載犯罪事實之編號有誤，亦予更正）。
(二)又按有價證券係以實行券面所表彰之權利時，必須占有該證
    券為要件。支票上權利之移轉及行使，與占有支票有不可分
    離之關係，一旦喪失占有，非依法定程序，不得享有支票上
    之權利，支票自屬有價證券之一種，是犯罪事實（四）部分
    ，核被告所為，係犯刑法第二百零一條第一項之偽造有價證
    券罪。其盜用丙○○印章蓋印印文為偽造有價證券之部分行
    為，而其偽造有價證券後復持以行使，其行使之低度行為為
    偽造有價證券之高度行為所吸收，均不另論罪（起訴書仍以
    論罪，亦記載為變造有價證券，容有未洽）。又被告於密接
    之時、地，偽造二張支票，侵害同一法益，顯係基於一個偽
    造之犯意，應論以接續犯之單純一罪。另被告所犯上開三次
    竊盜罪，侵害法益不同，與偽造有價證券罪間，犯意各別，
    行為互異，應分論併罰。
(三)至於被告抗辯其因服用精神科藥物，導致上揭犯行等語，經
    查，被告因情緒不穩、失眠、行為偏差，於九十五年五月二
    日在國軍臺中總醫院精神科門診接受評估，後不規則門診藥
    物治療迄九十五年九月五日止，診斷為環境適應障礙及人格
    異常，無明顯幻覺或妄想干擾，此有國軍臺中總醫院九十六
    年四月二十七日醫質字第０９６０００１９２９號函及附件
    被告之病歷資料可資參照（見本院卷第四十八至六十二頁）
    ，本院復將被告送行政院國軍退除役官兵輔導委員會嘉義榮
    民醫院（下稱榮民醫院）為精神鑑定，認其中度智能不足，
    精神分裂，僅有部分病識感，服藥順從性不佳，使其對事物
    之認知及判斷能力有所下降，犯案當時確實因精神障礙及心
    智缺陷，致其辨識行為違法之能力有顯著降低之情形，此觀
    該院九十六年六月八日嘉醫行字第０９６０００３６７９號
    函送之鑑定書附卷可佐（見本院卷第七十三至七十九頁，又
    該鑑定書記載「對事物判斷力明顯下降，致不能辨識行為違
    法性」有所矛盾，業據該院更正，見本院卷一二二頁），本
    院審酌被告所患精神疾病既非一時性，顯已持續一段時日，
    堪認本件犯行時亦有因精神障礙，致依其辨識而行為之能力
    ，已有顯著減低等情，依刑法第十九條第二項規定減輕其刑
    。
(四)另刑法第六十二條所謂發覺，並非以有偵查犯罪權之機關或
    人員確知其人犯罪無誤為必要，有確切之根據得為合理之可
    疑，而對犯罪行為人發生嫌疑時，始得謂為已發覺，最高法
    院七十二年台上字第六四一號判例意旨可供參照，證人即警
    員乙○○於本院審理時到庭證稱：被告因為偽造支票被查獲
    ，偕同警方尋獲丙○○失竊之印章等物，而同時發現戊○○
    、甲○○所失竊之物品，在此之前，甲○○雖有報案，但並
    不知道嫌疑人為何人，找到這些東西，因為上面有姓名等資
    料，才聯絡被害人，即並不知道被告犯有偷竊戊○○、甲○○財物案件等語（見本院卷第九十四至九十六頁），雖甲○○於九十六年二月九日十五時許，向嘉義市警察局第一分局
    北鎮派出所報案其車上物品遭竊乙事，此有調查筆錄及被害
    報告單及報案三聯單存卷可稽（見本院卷第一一０至一一三
    頁），然並無一語提及何人所為，況且亦未知悉失竊物品係
    戶口名簿及信用卡一張，而戊○○於案發後並未報警，迄警
    方查獲被告，尋得「戊○○」名片，始通知戊○○至警局製
    作筆錄，亦有戊○○之警詢筆錄可按（見警卷第八頁），即
    警方並未知悉或有確切合理懷疑犯罪事實（一）、（二）係
    被告所為之前，被告即主動告知，被告辯稱：看到戊○○等
    之物，即告知警方偷竊戊○○、甲○○車上物品，因不知車
    牌號碼，僅告以砸車竊取等語（見本院卷第九十五頁），應
    為可採，就犯罪事實（一）、（二）部分，被告於有偵查權
    限之警察機關發覺犯罪前，主動告知偷竊之事實，表示願接
    受裁判之意，堪認符合自首要件，應依刑法第六十二條前段
    ，減輕其刑，又應與上揭刑法第十九條第二項減輕事由遞減
    之。
(五)爰審酌被告國中肄業之智識程度，不思以正當方式，獲取財
    物，犯罪目的僅為圖一己之私，對社會治安甚有危害，且致
    被害人財物損失，然衡其精神疾病狀況，犯後坦承之態度，
    並配合警方尋獲竊得之財物，及其犯行之方式、手段、家庭
    狀況、素行（見卷附之臺灣高等法院被告前案紀錄表）暨戊○○及甲○○均表示願原諒被告等一切情狀，就犯罪事實（
    一）、（二）、（三）、（四）依序分別量處如主文所示之
    刑。另中華民國九十六年罪犯減刑條例於九十六年七月四日
    制定公布，並自九十六年七月十六日施行，被告所犯本案犯
    行，犯罪時間均於九十六年四月二十四日以前，符合該條例
    第二條第一項第三款規定應予減刑二分之一之要件，爰依上
    開減刑條例第七條之規定，就宣告有期徒刑部分，各諭知如
    主文所示之減得之刑。又數罪併罰，其應執行之刑未逾六月
    者，始符合易科罰金要件，此觀刑法第四十一條第二項規定
    自明，本案犯罪事實（一）、（二）、（三）之罪減刑後雖
    均得易科罰金，然定應執行刑已逾有期徒刑六月，即無從為
    易科罰金之諭知，併予說明。
三、沒收部分
    按偽造之有價證券，不問屬於犯人與否，沒收之，刑法第二
    百零五條定有明文，此為義務沒收規定，除非證明業已滅失
    ，否則應予宣告沒收。查本案被告偽造之支票二張，並未扣
    案，已據銀行依其作業銷燬，此有警員乙○○庭呈之京城商
    業銀行博愛分行出具之說明函一紙在卷為憑（見本院卷第一
    ０八頁），顯已滅失，即無從宣告沒收，附此敘明。
據上論斷，應依刑事訴訟法第二百九十九條第一項前段，刑法第
第二百零一條第一項、第三百二十條第一項、第十九條第二項、
第六十二條前段、第五十一條第五款，中華民國九十六年罪犯減
刑條例第二條第一項第三款、第七條，刑法施行法第一條之一第
一項、第二項前段，判決如主文。
本案經檢察官曹哲寧到庭執行職務
中　　華　　民　　國　　96　　年  　8  　月　　31　　日
                  刑事第二庭審判長法  官  沈福財
                                  法  官  卓春慧
                                  法　官　林青怡
上列正本證明與原本無異。
如不服本判決，應於判決送達後十日內向本院提出上訴狀，上訴
書狀依法應敘述具體理由，如未敘述具體理由者，應於上訴期間
屆滿後二十日內補提理由書於本院（均應附繕本）。告訴人或被
害人如對於本判決不服者，應具備理由請求檢察官上訴，其上訴
期間之計算係以檢察官收受判決正本之日期為準。
中　　華　　民　　國　　96　　年  　8  　月　　31　　日
                                  書記官  李佳惠
附錄本案論罪科刑法條
刑法第201條第1項
意圖供行使之用，而偽造、變造公債票、公司股票或其他有價證
券者，處3年以上10年以下有期徒刑，得併科3千元以下罰金。
刑法第320條第1項
意圖為自己或第三人不法之所有，而竊取他人之動產者，為竊盜
罪，處 5 年以下有期徒刑、拘役或 5 百元以下罰金。
